臺灣臺北地方法院民事裁定  
110年度消債清字第121號
聲  請  人  
即債務人    李哲宏  

代  理  人  張嘉敏律師(法扶律師)
相  對  人
即債權人    台灣土地商業銀行股份有限公司

法定代理人  黃伯川  
相  對  人  
即債權人    台北富邦商業銀行股份有限公司

法定代理人  程耀輝  


相  對  人
即債權人    遠東國際商業銀行股份有限公司


法定代理人  侯金英  
相  對  人  
即債權人    凱基商業銀行股份有限公司


法定代理人  魏寶生  


相  對  人  
即債權人    台新國際商業銀行股份有限公司

法定代理人  尚瑞強  


相  對  人  
即債權人    安泰商業銀行股份有限公司


法定代理人  丁予康  


相  對  人  
即債權人    中國信託商業銀行股份有限公司


法定代理人  利明献  


相  對  人
即債權人    台新資產管理股份有限公司

法定代理人  吳統雄  



相  對  人  
即債權人    滙誠第二資產管理股份有限公司

法定代理人  莊仲沼  


相  對  人  
即債權人    勞動部勞工保險局

法定代理人  鄧明斌  
上列當事人聲請消費者債務清理事件，本院裁定如下：
    主  文
聲請人甲○○自中華民國一百一十年十月二十日下午四時起開始清
算程序。
命司法事務官進行本件清算程序。
    理  由
一、按債務人對於金融機構負債務者，在聲請更生或清算前，應
    向最大債權金融機構請求協商債務清償方案，或向其住、居
    所地之法院或鄉、鎮、市、區調解委員會聲請債務清理之調
    解。債務人為前項請求或聲請，應以書面為之，並提出財產
    及收入狀況說明書、債權人及債務人清冊，及按債權人之人
    數提出繕本或影本。自債務人提出協商請求之翌日起逾三十
    日不開始協商，或自開始協商之翌日起逾九十日協商不成立
    ，債務人得逕向法院聲請更生或清算，消費者債務清理條例
    （下稱消債條例）第151條第1項、第2項、第153條分別定有
    明文。法院開始更生程序之裁定，應載明其年、月、日、時
    ，並即時發生效力。次按法院裁定開始更生或清算程序後，
    得命司法事務官進行更生或清算程序，必要時得選任律師、
    會計師或其他適當之自然人或法人一人為監督人或管理人。
    消債條例第45條第1項、第16條第1項亦分別定有明文。
二、聲請意旨略以：聲請人因有不能清償債務之情事，於民國95
    年7月27日與最大債權銀行安泰商業銀行股份有限公司（下
    稱安泰銀行）成立協商方案，內容為自95年8月起分100期、
    利率4%、每月還款新臺幣（下同）28,043元，惟聲請人因工
    作不穩定、長子於94年出生後發現有發展遲緩、父親生病等
    情事需要用錢，履行至96年4月間即不得已而毀諾，實有不
    可歸責之原因(本院卷第155、157、181頁)。聲請人目前總
    共有2,458,962元之債務(調解卷第23頁)，且有不能清償債
    務之情形，無擔保或無優先權債務總額未逾12,000,000元，
    復未經法院裁定開始清算程序或宣告破產，爰向本院聲請清
    算等語。
三、經查：
(一)程序方面：
　1.按協商或調解成立者，債務人不得聲請更生或清算。但因不
    可歸責於己之事由，致履行顯有重大困難者，不在此限。第
    七十五條第二項規定，於前項但書情形準用之。而債務人可
    處分所得扣除自己及依法應受其扶養者所必要生活費用之餘
    額，連續三個月低於更生方案應清償之金額者，推定有前項
    事由。消債條例第151條第7項、第8項、第75條第2項亦有規
    定。
　2.查聲請人前於95年7月27日與最大債權銀行安泰銀行進行協
    商，並成立協商方案，內容為自95年8月起分100期、利率4%
    、每月還款28,043元之協商方案，惟持續還款至96年4月間
    即毀諾，有109年7月27日安泰銀行民事陳報狀、95年7月24
    日協議書在卷可稽（本院卷第155、157頁）。經查，聲請人
    主張因工作不穩定、長子於94年出生後發現有發展遲緩、父
    親生病等情事需要用錢等語(調解卷第7頁；本院卷第181頁)
    ，有聲請人長子財團法人佛教慈濟綜合醫院台北分院兒童發
    展聯合評估中心綜合報告書可佐(本院卷第187至190頁)。次
    查，聲請人於聲請前兩年間從事外勞仲介工作，與荃好國際
    開發有限公司、廣達國際專業人力仲介有限公司配合，工作
    屬業務性質，並無勞健保，收入金額不定，約為1,100,000
    元；另於108年10月18日至109年3月22日擔任「UBEREATS」
    外送員，共得182,839元(計算式：20,827+10,113+9,374+11
    ,924+8,895+10,019+9,337+9,923+9,143+11,652+8,127+7,0
    61+6,568+9,834+11,751+10,684+1,500+11,094+5,013=182,
    839)，以上共得1,282,839元(計算式：1,100,000+182,839=
    1,282,839)，平均每月53,452元(計算式：12,822,839/24個
    月=53,452，元以下四捨五入，下同)，如扣除聲請人自己必
    要生活費用17,605元及扶養費17,605元後（後詳），每月餘
    額為18,242元(計算式：27,970-17,605-17,605=18,242)，
    顯亦不足支付上揭協商清償金額28,043元，仍可認聲請人於
    107年4月至同年6月間，所得扣除自己及依法應受其扶養者
    所必要生活費用之餘額，連續三個月低於更生方案應清償之
    金額，推定有不可歸責事由，致履行顯有重大困難，是聲請
    人應得聲請更生或清算。
(二)聲請人債務概況：依最大債權銀行安泰銀行陳報之金融機構
    債權回報明細表，金融機構債權總金額為5,239,037元(調解
    卷第153頁)。非金融機構部分，滙誠第二資產管理股份有限
    公司為702,770元、台新資產管理股份有限公司為1,163,378
    元、勞動部勞工保險局為9,870元(不包含繳納保費後計算之
    利息。調解卷第117頁；本院卷第137、139、163、167、169
    頁)，以上共計7,115,055元(計算式：5,239,037+702,770+1
    ,163,378+9,870=7,115,055)。
(三)聲請人於聲請前二年(107年3月23日至109年3月22日間)資力
    概況：
  1.薪資或固定收入：聲請人主張於聲請前兩年間從事外勞仲介
    工作，與荃好國際開發有限公司、廣達國際專業人力仲介有
    限公司配合，工作屬業務性質，並無勞健保，收入金額不定
    ，約為1,100,000元；另於108年10月18日至109年3月22日擔
    任「UBEREATS」外送員，共得182,839元(計算式：20,827+1
    0,113+9,374+11,924+8,895+10,019+9,337+9,923+9,143+11
    ,652+8,127+7,061+6,568+9,834+11,751+10,684+1,500+11,
    094+5,013=182,839，調解卷第54、55頁；本院卷第201頁)
    ，如收入與支出金額短差時，則向聲請人之胞姊或胞弟借錢
    支應等語(本院卷第182、183、193頁)，有聲請人107及106
    年度綜合所得稅各類所得資料清單、勞工保險被保險人投保
    資料表、玉山銀行0000-000-000000號帳戶存摺及內頁、109
    年8月18日手寫「業外收入如何支撐家中生活開支」、荃好
    國際開發有限公司、廣達國際有限公司名片及經濟部商業司
    商工登記公示資料查詢服務、(調解卷第41、43、47、48、5
    3至55；本院卷第191、192、195至200、201、202頁)。堪認
    聲請人於聲請前2年收入共為1,282,839元(計算式：1,100,0
    00+182,839=1,282,839)，平均每月53,452元(計算式：12,8
    22,839/24個月=53,452)。
  2.補助：查無聲請人領有新北市政府社會局、臺北市就業服務
    處、新北市政府就業服務處、臺北市政府社會局、勞動部勞
    工保險局之補助(本院卷第131、133、151、153、163頁)。
  3.其他財產：
 (1)聲請人所提出金融帳戶明細，玉山銀行0000-000-000000號
    帳戶109年7月31日餘額為70元(本院卷第202頁)。
 (2)聲請人主張名下有投保於富邦人壽2筆之有效保險，保單號
    碼0000000000-00號109年8月18日解約金為169,979元、保單
    號碼0000000000號富邦人壽客服人員稱若終止保單則無可領
    回之金額等語(本院卷第184頁)，有富邦人壽保單號碼00000
    00000-00號及0000000000號基本資料、富邦人壽保單號碼00
    00000000-00號109年8月18日解約試算結果可稽(本院卷第22
    3至234、235頁)。
 (3)聲請人陳報其有機車一輛(車牌：000-000)，係95年3月出廠
    現值估為0元等語(本院卷第193頁)。
 (4)此外，聲請人名下復查無可供清償債務之財產，有本院依職
    權調閱其104至108年度稅務電子閘門財產所得調件明細表、
    集保結算所查詢、中華民國人壽保險商業同業公會保險業通
    報作業資訊系統資料查詢結果表在卷足稽（本院卷第33至41
    、237至241、243、245頁）。
  4.必要生活費支出：聲請人主張聲請前二年間必要生活費用支
    出，以消債條例第64條之2第1項規定計算等語(本院卷第183
    、193頁)，本院參酌聲請人居住於新北市新店區，有聲請人
    戶籍謄本可考(調解卷第15頁)，而本院審酌新北市每人每月
    最低生活費107年度為14,385元、108年度為14,666元、109
    年度為15,500元，聲請前二年即107年3月23日至109年3月22
    日間，必要生活費核為422,509元(計算式：14385×1.2倍×12
    個月×(比例284天/365天)+14666×1.2倍×12個月+15500×1.2
    倍×12個月×(比例82天/365天)=422509)，平均每月17,605元
    (計算式：422,509/24個月=17,605)。
  5.扶養費：
 (1)聲請人於主張共有2名未成年子女需扶養（各於94年、101年
    出生，調解卷第15頁），每名未成年子女扶養費以消債條例
    第64條之2第1項規定計算，而聲請人與配偶各按二分之一比
    例負擔扶養費等語(本院卷第193頁)。按消債條例第64條之2
    第2、3項規定，受扶養者之必要生活費用，準用同條第1項
    規定計算基準數額，並依債務人依法應負擔扶養義務之比例
    認定之。經查，聲請人2名未成年子女，名下無資產，並無
    領有新北市政府社會局、臺北市政府社會局補助，有聲請人
    2名未成年子女104至108年度稅務電子閘門財產所得調件明
    細表、新北市政府社會局109年7月21日新北社助字第109138
    1560號函、臺北市政府社會局109年7月27日北市社老字第10
    93123462號函可稽(本院卷第43至53、55至63、121、131、1
    53頁)。又聲請人2名未成年子女居住於新北市新店區，有其
    戶籍謄本可考(調解卷第15頁)，本院審酌新北市每人每月最
    低生活費107年度為14,385元、108年度為14,666元、109年
    度為15,500元，聲請前二年即107年3月23日至109年3月22日
    間，必要生活費為422,509元(計算式：同上)，是聲請人此
    部分分擔額核為422,509元(計算式：422,509×2名未成年子
    女/2名扶養義務人=422,509)，平均每月17,605元(計算式：
    422,509/24個月=17,605)。
 (2)聲請人主張有母親需扶養(於25年2月出生)，扶養費以消債
    條例第64條之2第1項規定計算，而聲請人與其胞姊、胞弟各
    按三分之一比例負擔扶養費等語(本院卷第193頁)。按民法
    第1117條規定，受扶養之要件以不能維持生活，而無謀生能
    力者為限，雖同條第2項規定，於直系血親尊親屬，不受無
    謀生能力之限制，但仍有「不能維持生活」之要件。查聲請
    人母親於107年3月至108年12月、109年1月至109年3月領有
    勞動部勞工保險局國民年金保險給付，每月分別領有3,628
    元、3,772元(本院卷第165頁)、名下有臺北市之土地與建物
    等不動產、汽車一輛(車牌：000-0000)，市值合計逾百萬元
    、另有郵局存款利息每年數千元 (本院卷第65、67頁)，有
    聲請人母親104至108年稅務電子閘門財產所得資料調件明細
    表、勞動部勞工保險局109年7月28日保普生字第1096009886
    0號函及所附勞動部勞工保險局國民年金保險給付申領資料
    查詢表可稽(本院卷第67至93、163、165頁)，堪認聲請人之
    母親有相當資力，並無不能維持生活，聲請人此部分扶養費
    支出難認有必要，應予剔除。
  6.小結：本院以聲請人上揭兩年間平均每月所得53,452元，扣
    除每月個人必要生活費用17,605元及扶養費17,605元，餘額
    為18,242元(計算式：53,452-17,605-17,605=18,242)。
(四)小結：聲請人債務總額為7,115,055元(計算式：5,239,037+
    702,770+9,870+1,163,378=7,115,055)，而聲請人於聲請前
    兩年平均每月餘額為18,242元，需逾390月即32.5年始能清
    償完畢(計算式：7,115,055/18,242=390)，如以存款、保險
    、機車財產加上揭餘額按月清償，其能清償數額與債務7,11
    5,055元仍有相當差距，堪認聲請人仍有不能清償債務之虞
    ，應有依據消債條例所定清算程序，清理其債務之必要。此
    外，債務人亦無消債條例第6條第3項、第8條或第82條第2項
    所定駁回清算聲請之事由存在，則債務人聲請清算，應屬有
    據，揆諸首揭規定及說明，應予開始清算程序，並命司法事
    務官進行本件清算程序。
四、爰裁定如主文所示。
中　　華　　民　　國　　110 　年　　10　　月　　20　　日
              民事第二庭    法　　　官　林修平
以上正本係照原本作成。　　　　　　　
本件不得抗告。
本件已於110年10月20日下午4時公告。
中　　華　　民　　國　　110 　年　　10　　月　　20　　日
                            書  記  官  賴靖欣